【裁判字號】    97,上訴,126
【裁判日期】    970318
【裁判案由】    違反毒品危害防制條例
【裁判全文】
臺灣高等法院高雄分院刑事判決         97年度上訴字第126號
上  訴  人
即  被  告  甲○○
指定辯護人  本院公設辯護人  李佩娟
上列上訴人因違反毒品危害防制條例案件，不服臺灣高雄地方法
院96年度訴字第2392號中華民國96年11月28日第一審判決（起訴
案號：臺灣高雄地方法院檢察署96年度偵字第2651號），提起上
訴，本院判決如下：
    主  文
原判決撤銷。
甲○○販賣第一級毒品，累犯，處有期徒刑拾伍年，褫奪公權捌
年。扣案之海洛因壹包（驗後淨重零點零陸公克）沒收銷燬之
，VK廠牌行動電話壹具（序號：000000000000000 ，不含搭配使
用0000000000號門號SIM 卡）、販賣第一級毒品所得現金新臺幣
壹仟元，均沒收之。
    事  實
一、甲○○前因偽造文書案件，經臺灣高雄地方法院以93年度簡
    字第3185號判處有期徒刑3 月，於93年10月21日易科罰金執
    行完畢，詎其仍不知悔改，明知海洛因係第一級毒品，不得
    持有及販賣，竟於民國96年1 月15日前不久某日，在高雄縣
    林園鄉某電動遊藝場內，向綽號「土公仔」之姓名籍址不詳
    成年男子，分別以新台幣（下同）3,000 元、1,000 元價格
    購入原欲供自己施用（所涉施用毒品部分另案判決確定），
    並就原先等量分裝之海洛因3 包及甲基安非他命1 包，海洛
    因3 包各取出一部分供己施用後，餘毛重分別為0.2 、0.3
    、0.4 公克3 小包，惟96年1 月15日中午12時17分許，接到
    其友人莊世傑以0000000000號行動電話撥打至其所有VK廠牌
    0000000000號行動電話表示欲購買海洛因時，其竟萌生販賣
    第一級毒品海洛因以營利之犯意，與莊世傑約定於在高雄縣
    鳳山市○○街154 巷39之2 號前進行交易。嗣同日中午12時
    24分許，甲○○、莊世傑兩人到達約定地點後，莊世傑當場
    交付1,000 元紙鈔給甲○○後，甲○○即將海洛因1 包（毛
    重0.4 公克，驗後淨重0.063 公克）藏放在一印有多拉A 夢
    之藍色包裝硬紙內出售交付予莊世傑，適有在旁執行防搶勤
    務之警員陳嘉勝、郭家興目睹整個交易過程，旋上前逮捕，
    並自莊世傑手上起出上開藍色包裝硬紙中海洛因1 包，甲○
    ○雖立刻將所持有之海洛因2 小包（毛重合計0.5 公克，另
    案沒收）、甲基安非他命1 小包（毛重0.3 公克，另案沒收
    ）、現金1,000元紙鈔、糖粉2 包、夾鏈袋4 個、塑膠鏟管1
    支、錫箔紙12張、包裝用硬紙3 個（起訴書誤載為4 個）丟
    棄在地上，惟仍為警方發覺當場於地上扣得上開物品，並在
    甲○○身上扣得上開VK廠牌行動電話1 具，及莊世傑身上扣
    得NOKIA 廠牌行動電話1 具（內含有0000000000號SIM 卡）
    。
三、案經高雄縣政府警察局鳳山分局報請臺灣高雄地方法院檢察
    署檢察官偵查起訴。
    理  由
壹、程序方面：
一、按被告以外之人於審判外之言詞或書面陳述，除法律有規定
    者外，不得作為證據，刑事訴訟法第159 條第1 項定有明文
    ，此即學理上所稱之「傳聞證據排除法則」，而依上開法律
    規定，傳聞證據原則上固無證據能力，但如法律別有規定者
    ，即例外認有證據能力。公訴人所提出之各項證據，經原審
    法院依法提示並予以調查，被告甲○○與其辯護人除主張證
    人莊世傑警詢、偵查中證述為審判外陳述，無證據能力外，
    對於其餘證據之證據能力均不爭執（見原審卷第28頁）。當
    事人於本院準備程序，則均表示同意作為證據，即各明示同
    意其證據能力，本院審酌莊世傑警詢、偵查筆錄作成時，較
    無人情施壓或干擾，亦無不當取供之情形，認為以之作為本
    案之證據亦屬適當，是其於警詢中、偵查筆錄之證言自具有
    證據能力。
二、按被告以外之人於偵查中向檢察官所為陳述，除顯有不可信
    之情況者外，得為證據，刑事訴訟法第159 條之1 定有明文
    。證人莊世傑向檢察官所為之陳述，屬於審判外之陳述，為
    傳聞證據，惟法院組織法第60條及刑事訴訟法第228 條至第
    231 條之1 規定，檢察官職司犯罪偵查權，其於偵查中為蒐
    集調查被告之犯罪證據而為偵查權之實施，除法有明文者外
    ，本不拘一定之形式，關於訊問證人，法亦無明文必須使被
    告在場並使其有詰問之機會；況刑事訴訟法採證據裁判主義
    ，所有供證明犯罪所用證據，均須於審判中踐行調查（包含
    證人之交互詰問）、辯論程序，始得採為斷罪之資料，亦不
    致有侵犯法律對被告人權保障之虞。是刑事訴訟法所規定傳
    聞法則之例外，其中就被告以外之人於偵查中向檢察官所為
    之陳述，因檢察官代表國家偵查犯罪時，原則上當能遵守法
    定程序，被告以外之人如有具結能力，並經依法具結以擔保
    其係據實陳述者，依第159 條之1 第2 項規定「除顯有不可
    信之情況者外」，仍得為證據（最高法院97年度台上字第93
    號）。應認其有證據能力。
三、按被告以外之人於檢察事務官、司法警察官或司法警察調查
    中所為之陳述，與審判中不符時，其先前之陳述具有較可信
    之特別情況，且為證明犯罪事實存否所必要者，得為證據，
    刑事訴訟法第159 條之2 定有明文。所稱「具有可信之特別
    情況」係屬於證據能力之要件，法院應比較其前後陳述時之
    外在環境及情況，以判斷何者較為可信，例如：陳述時有無
    其他訴訟關係人在場，陳述時之心理狀況、有無受到強暴、
    脅迫、詐欺、利誘等外力之干擾各情。甲○○與莊世傑遭逮
    捕後製作筆錄間均受隔離一節，業經證人郭家興於審理中結
    證明確（見原審卷第65頁），又莊世傑於審理中經被告聲請
    傳喚到庭作證時，陳稱：「於事發後因發生車禍，記憶不好
    ，事情過很久都忘記了」等語，是於審理中對於上開交易毒
    品事實均回答：「不知道、不記得」等語，是核其於警詢中
    之陳述與法院審判中之證詞不同，審酌證人莊世傑於警詢之
    陳述與偵查中證詞相符，此項證人莊世傑警詢之陳述，無受
    不當外力干擾，復因當時其與被告受隔離訊問，未直接面對
    被告之質疑，心理壓力較小，較為平穩篤定而無顧忌，較無
    暇蓄意編織掩飾，亦未權衡雙方之利害而為偏頗之陳述，且
    確與警員人贓俱獲被告各情完全相符，應具較可信之特別情
    況，此為證明被告之犯罪事實之存否所必要，證人莊世傑之
    警詢陳述自有證據能力。
四、另按鑑定人由審判長、受命法官或檢察官就下列之人選任1
    人或數人充之：一就鑑定事項有特別知識經驗者。二經政府
    機關委任有鑑定職務者；鑑定之經過及其結果，應命鑑定人
    以言詞或書面報告；法院或檢察官得囑託醫院、學校或其他
    相當之機關、團體為鑑定，或審查他人之鑑定，並準用刑事
    訴訟法第203 條至第206 條之1 規定，刑事訴訟法第198 條
    、第206 條第1 項、第208 條第1 項分別定有明文。但對於
    司法警察機關調查中之案件，或有量大或急迫之情形，為因
    應實務之現實需求，認為當然有鑑定之必要者，基於檢察一
    體原則，得由該管檢察長對於轄區內之案件，以事前概括選
    任鑑定人或囑託鑑定機關（團體）之方式，俾便轄區內之司
    法警察官、司法警察對於調查中之此類案件，得即時送請事
    前已選任之鑑定人或囑託之鑑定機關（團體）實施鑑定，有
    法務部92年9 月1 日法檢字第0920035083號可按。卷附之高
    雄市立凱旋醫院高市凱醫驗字第3721號、3722號濫用藥物成
    品檢驗鑑定書，雖係被告以外之人於審判外之書面陳述，然
    係檢察機關概括委託鑑定後所製作之鑑定報告，為刑事訴訟
    法第159 條第1 項所指例外情形，應有證據能力。
五、傳聞法則乃對於被告以外之人於審判外之言詞或書面陳述，
    亦即針對被告以外之人於審判外以言詞或書面所為之供述證
    據而為規範。扣案物品係以物品之存在本身做為證明事實之
    證據；卷附現場蒐證照片，即扣押物品照片12張、現場照片
    4 張、被告手機中由莊世傑撥打紀錄之翻拍照片1 張，乃以
    科學、機械之方式，對於所拍攝內容所為忠實且正確之記錄
    ，上開物品、照片在性質上亦非供述證據，無刑事訴訟法第
    159 條第1 項規定之適用。
貳、實體方面：
一、訊據上訴人即被告甲○○坦承於95年1 月15日中午在高雄縣
    鳳山市○○街154 巷39之2 號前面，轉讓先前購入三小包之
    海洛因中之一包毛重0. 4公克給莊世傑，並當場收受1,000
    元。惟否認販賣毒品牟利，辯稱「先前以3,000 元購入分裝
    妥適等量之海洛因3 小包，各取出一部分供己施用後，形成
    毛重分別為0.2 公克、0.3 公克、0.4 公克，交付莊世傑後
    被查獲者即該毛重0.4 公克一包，莊世傑拿給我1,000 元乃
    為了還錢，該包毒品乃係莊世傑說『日子不好過』，我給莊
    世傑使用的，並非毒品交易之對價」云云。
二、經查：
  (一)被告於上開時、地交付毒品1 包給莊世傑，並自莊世傑處收
    取現金1,000 元時，當場遭警逮捕，並自莊世傑手上起出甫
    自被告接手之海洛因1 包，及被告即時丟棄地上之海洛因2
    小包（毛重合計0.5 公克，另案沒收）、甲基安非他命1 小
    包（毛重0.3 公克，另案沒收）、現金1,000元紙鈔、糖粉2
    包、夾鏈袋4 個、塑膠鏟管1 支、錫箔紙12張、包裝用硬紙
    3 個，復在被告身上扣得上開VK廠牌行動電話1 具，及莊世
    傑身上扣得NOKIA 廠牌行動電話1 具（內含有0000000000號
    SIM 卡）等情。業經證人莊世傑於警詢、偵查中證述無誤，
    核與證人即警員郭家興於審理中證述相符，並有高雄縣政府
    警察局鳳山分局搜索扣押筆錄、扣押物品目錄表各2 份（受
    搜索人分別為莊世傑、被告）、扣押物品照片12張、現場照
    片4 張、被告手機中由莊世傑撥打紀錄之翻拍照片1 張等件
    附卷可稽，而由被告丟出之白色粉末2 小包（毛重分別為0.
    2 公克、0.3 公克），莊世傑手上扣得之甫由被告交付之白
    色粉末1 小包（驗後淨重0.063 公克），經高雄市立凱旋醫
    院檢驗結果其均為海洛因無誤，有高雄市立凱旋醫院高市凱
    醫驗字第3721號、3722號濫用藥物成品檢驗鑑定書各1 份附
    卷可證，此部分事實均堪認定。
  (二)被告交付上開毒品1 小包予莊世傑，並自莊世傑收取1,000
    元，該1,000 元之性質究為還款或為買受毒品之價金，被告
    稱：「該包毒品乃單純轉讓給予莊世傑施用，該1,000 元現
    金是莊世傑為償還先前之欠款」云云，惟查：
  (1)關於莊世傑交付予被告之1,000 元乃為該包海洛因之對價，
    迭經證人莊世傑於警詢及偵查中證述無誤（見警卷第7 、8
    頁，偵卷第24-25 頁）；莊世傑於被逮捕之際，即當場向警
    員郭家興承認向被告購買毒品，亦經證人郭家興於原審審理
    中結證明確（見原審卷第64頁），莊世傑雖於原審審理中對
    於交易細節改稱：「車禍後很多事都忘記了、想不起來」等
    語，惟亦證稱：「警詢時精神狀況正常，並未受刑求，筆錄
    均看過才簽名，偵查中證述亦出於任意性，所述與筆錄相符
    ，與被告間雖交情不深，但沒有仇恨」等語，堪認證人莊世
    傑於警詢、偵查中之證詞，乃出於其任意性陳述，並與筆錄
    記載相符。被告雖指稱：「莊世傑打電話給我後，我下樓1
    、2 分鐘後就被警察抓住，莊世傑都沒有緊張或恐慌之情形
    ，且警察在我後面，如何能知道我交付之東西為毒品，懷疑
    是莊世傑與警察講好的」云云，然被告與莊世傑並無夙怨，
    此為被告所不爭執，對於兩人交情如何，被告復陳稱：「他
    （莊世傑）比我年長，算是我哥哥，只要做得到的，我都會
    答應他。」、「（問：既然你說與莊世傑沒有仇恨，為何莊
    世傑要指證你？）不知道，當時他母親住院，他可能認為我
    害他被警查獲。」被告既與莊世傑交情深厚，又常幫助莊世
    傑，而販賣毒品為刑責甚重之罪，莊世傑應無設詞誣陷被告
    之動機；被告「既懷疑莊世傑與警察串通陷害」，又改稱「
    莊世傑可能因誤會我害其被警查獲才出面指證」云云，所辯
    相互矛盾，實難遽採。另莊世傑被警察發現時，試圖逃跑，
    並將其撥打給被告之通聯記錄刪除，此經證人郭家興證述在
    卷，並經被告確認無誤，若莊世傑確有與警察串通之事，何
    需湮滅2 人通聯之紀錄，且莊世傑遭逮捕後經採尿檢驗，亦
    因檢驗結果呈嗎啡陽性反應經原審法院裁定送強制戒治，有
    高雄市立凱旋醫院濫用藥物尿液檢驗報告附卷可憑，是莊世
    傑亦無為此等損人亦不利己行為之動機；又警員郭家興對於
    當日逮捕被告之情狀亦證稱：「因被告通緝在案，知道被告
    在那裡出入，當天中午我過去繞就看到被告，故慢慢接近，
    離2 、3 公尺時，看到莊世傑拿1,000 元給被告，被告拿1
    包東西給莊世傑，因東西不大，且捏在手心，所以看不清楚
    樣子」等語，足見被告乃受通緝中之人犯，原即已受警方之
    高度注意，而警員上前逮捕被告時，確僅只懷疑其交易之物
    品為毒品，故趨前逮捕被告，並無被告所指事先與莊世傑串
    通、早就知道其為毒品之情事，被告空言圖托諉卸，並無可
    採。此項證人莊世傑警詢之陳述，無受不當外力干擾，復因
    當時其與被告受隔離訊問，未直接面對被告之質疑，心理壓
    力較小，較為平穩篤定而無顧忌，較無暇蓄意編織掩飾，亦
    未權衡雙方之利害而為偏頗之陳述，且確與警員人贓俱獲被
    告各情完全相符，應具較可信之特別情況，此為證明被告之
    犯罪事實之存否所必要，證人莊世傑之警詢陳述自有證據能
    力，其證明力應堪採信。
  (2)被告辯稱：「莊世傑在3 、4 天前跟我借2,000 元，當天莊
    世傑第1 通電話打給我說毒癮發作向我要毒品，我告訴莊世
    傑日子不好過，第2 通說要還我錢，我就到樓下拿海洛因給
    莊世傑，平常莊世傑如果不舒服或沒有錢買毒品時就會打電
    話給我」云云。然按一般毒品買賣大抵均由需求毒品之買受
    人主動向出售毒品之人聯繫洽購毒品事宜，本件查獲當日係
    證人莊世傑主動邀約被告見面，證人莊世傑於警詢、偵查中
    證述無誤，並有被告所有手機翻拍照片1 張附卷可稽，且莊
    世傑經採尿檢驗，結果呈嗎啡陽性反應，已如前述，足徵其
    確有向被告購買海洛因之動機。證人莊世傑於原審審理中到
    庭證稱：「我沒有跟被告有金錢往來，很少見面，交情只限
    於認識而已」等語，與被告所述經常援助莊世傑之情形顯然
    有別，而海洛因物稀價昂，取得不易，且為政府嚴予查緝之
    違禁物，無償轉讓，亦應受罰，且依法所規定非法販賣毒品
    海洛因之刑責甚重，法定本刑為無期徒刑及死刑，凡非法販
    賣毒品海洛因者，苟無利潤可圖，如何會在經濟狀況不好，
    對於罕有見面、交情不深之朋友，甘冒被查緝法辦重刑之危
    險，將毒品無償或低價供應他人之理，其所辯已屬可疑；又
    果如被告所辯，莊世傑尚欠其2,000 元未還，於前債未清之
    前提下，莊世傑向其要毒品，被告應要求其還清欠款，始符
    常情，應無理由另再給予莊世傑海洛因1 包，甚者，莊世傑
    在向被告要毒品不成後，竟又打電話給被告稱要還被告1,00
    0 元，然莊世傑既處於毒癮發作需毒孔急之際，殊難想像其
    竟捨以此1000元購買毒品，而選擇先將1,000 元還給被告，
    又莊世傑先前既向被告要求無償給予毒品，其應為無錢可買
    毒品而不得不為之舉動，惟其不久後竟稱有1,000 元資力可
    先還被告，均與常情有悖，惟被告不僅未有懷疑，還給予其
    毒品1 包，堪認其辯解純屬卸責之詞，不足採信。綜上，扣
    案之1,000 元乃為莊世傑向被告購買海洛因之對價一事，足
    堪認定。又被告交付莊世傑後旋被查獲之毒品一包，毛重0.
    4 公克，據被告稱係先前以3,000元購入分裝妥適等量之3小
    包毒品海洛因，各取用一部分施用後，剩下分別為0.2 公克
    、0.3 公克、0.4 公克，仍將其中之0.4 公克一包販賣予莊
    世傑，得款1,000 元，則其先前取用之部分，即屬其獲利。
    又被告與莊世傑於上開時、地就現金1,000 元及海洛因1 包
    業已交換過手，現金1,000 元係自被告丟棄於地上而為警當
    場扣得，海洛因1 包乃於莊世傑身上所扣得，足見被告與莊
    世傑被逮捕之際，業已完成毒品交易。
  (三)刑事訴訟之目的，在於發現真實，而維護社會安全及公共利
    益，其手段則應合法、正當、純潔，以兼顧程序正義及人權
    保障。司法警察（官）對於自始即有犯罪故意之行為人，因
    達成犯罪調查目的之必要，依適當之方法，布設機會相與對
    合，藉以蒐集證據，且不違背法定程序者，乃法之所許。倘
    原無犯罪故意之人，而以引誘、教唆等違法手段，設局計誘
    ，引發其犯意，致受誘蹈陷，逮捕入罪，不但有害於公平正
    義，亦顯然違反人權之保障，其因此所取得之證據，自無證
    據能力，應予排除（最高法院96年度台上字第758 號判決要
    旨）。即學理上所稱之「陷害教唆」，屬於「誘捕偵查」型
    態之一，而「誘捕偵查」，依美、日實務運作，區分為二種
    偵查類型，一為「創造犯意型之誘捕偵查」，一為「提供機
    會型之誘捕偵查」，前者，係指行為人原無犯罪之意思，純
    因具有司法警察權者之設計誘陷，以唆使其萌生犯意，待其
    形式上符合著手於犯罪行為之實行時，再予逮捕者而言，實
    務上稱之為「陷害教唆」；後者，係指行為人原已犯罪或具
    有犯罪之意思，具有司法警察權之偵查人員於獲悉後為取得
    證據，僅係提供機會，以設計引誘之方式，佯與之為對合行
    為，使其暴露犯罪事證，待其著手於犯罪行為之實行時，予
    以逮捕、偵辦者而言，實務上稱此為「釣魚偵查」。關於「
    提供機會型之誘捕偵查」型態之「釣魚偵查」，因屬偵查犯
    罪技巧之範疇，並未違反憲法對於基本人權之保障，且於公
    共利益之維護有其必要性，故依「釣魚」方式所蒐集之證據
    資料，非無證據能力。而關於「創造犯意型之誘捕偵查」所
    得證據資料，係司法警察以引誘或教唆犯罪之不正當手段，
    使原無犯罪故意之人因而萌生犯意而實施犯罪行為，再進而
    蒐集其犯罪之證據而予以逮捕偵辦；縱其目的在於查緝犯罪
    ，但其手段顯然違反憲法對於基本人權之保障，且已逾越偵
    查犯罪之必要程度，對於公共利益之維護並無意義，其因此
    等違反法定程序所取得之證據資料，應不具有證據能力（最
    高法院97年度台上字第418 號）。本件被告與莊世傑於上開
    時、地就現金1,000 元及海洛因1 包之授受，純係出於其2
    人之本意，並非警方之布設機會或以引誘、教唆等違法手段
    ，設局計誘，引發其犯意，致受誘蹈陷，逮捕入罪等情。被
    告辯以係警察與莊世傑事前講好之故入人罪之舉云云，並無
    足取。綜上所述，本件事證明確，被告意圖營利而販賣第一
    級毒品之犯行堪以認定。
三、按海洛因係毒品危害防制條例第2 條第2 項第1 款所稱之第
    一級毒品，核被告所為，係犯毒品危害防制條例第4 條第1
    項之販賣第一級毒品罪。被告為販賣而持有海洛因之低度行
    為，應為販賣之高度行為所吸收，不另論罪。又被告前因偽
    造文書案件經判處3 個月有期徒刑確定，於93年10月21日以
    易科罰金之方式執行完畢，此有臺灣高等法院被告前案紀錄
    表（含出入監記錄）在卷可稽，被告於受上開有期徒刑之執
    行完畢後5 年以內故意再犯本件有期徒刑以上之罪，為累犯
    ，應依刑法第47條第1 項之規定加重其刑，但法定刑死刑及
    無期徒刑部分依法不得加重，僅就其他之法定刑部分加重之
    。另被告所犯上開販賣第一級毒品罪之法定本刑為死刑或無
    期徒刑之罪，然其販賣第一級毒品之數量毛重0.4 公克，驗
    後淨重0.063 公克，實際販毒所得1,000 元，與其他販毒集
    團可輕易獲得厚利之情形相較，顯有不同，且所販賣之毒品
    亦經當場查扣，尚未由莊世傑施用，所生實質危害不大，故
    被告之犯行如量處法定最低度之無期徒刑衡情仍嫌過重，失
    之過苛，且無從依其販毒情節輕重施以不同程度之懲處，未
    免失其立法之本旨，是其犯罪情狀堪憫恕，依刑法第59條規
    定減輕其刑，並就法定刑為罰金刑部分先加後減之。
四、原審為科刑之判決，固非無見，惟(一)被告原先係為自己施用
    ，而以3,000 元之價款購入已分裝妥適等量之海洛因3 包，
    各取出一部分供己施用後，餘毛重分別為0.2 公克、0.3 公
    克、0.4 公克3 小包；原判決認係以3,000 元之價款購入海
    洛因1 包，而將糖粉摻入海洛因後以夾鏈袋分裝成毛重各
    0.2 公克、0.3 公克、0.4 公克3 小包；苟係如此，則其將
    0.4 公克部分，販賣1,000 元，即屬蝕本而無利可圖〔3,00
    0 元÷（0.2 ＋0.3 ＋0.4） ×0.4 ＝1,333 元〕，係認定
    事實錯誤。(二)查獲之糖粉2 包，係被告用以稀釋毒品供己施
    用，並非用以稀釋毒品販賣，業據其供明，原判決認係販賣
    毒品所用之物而依毒品危害防制條例第19條第1 項之規定，
    宣告沒收，自有未合。被告上訴意旨仍執陳詞否認犯罪，固
    無足取，但原判決既有如上所述可議之處，即屬無可維持，
    應由本院撤銷改判，爰審酌被告係累犯，年輕體壯，竟施用
    毒品（另案處理）復販賣毒品牟利，戕害他人身心健康，並
    妨害社會公共秩序及善良風俗，且犯後飾詞否認犯行之態度
    ，念其所販賣之毒品數量毛重0.4 公克（驗後淨重0.063 公
    克），亦未因此而獲厚利，且僅販賣給1 人，其犯罪情節尚
    非嚴重等一切情狀，量處如主文所示之刑，依被告犯罪之性
    質，認有褫奪公權之必要，依刑法第37條第2 項，併予宣告
    褫奪公權如主文所示。按查獲之第一級毒品，不問屬於犯人
    與否，均應沒收銷燬之，毒品危害防制條例第18條第1 項前
    段定有明文。然其所稱「查獲」之第一級毒品，係指有罪判
    決書於事實欄，已經認定為被告有罪事實之毒品而言（最高
    法院94年度臺上字第7219號判決意旨參照）。自莊世傑身上
    扣得之白色粉末1 包（驗後淨重0.063 公克）經檢驗結果，
    確為海洛因成分，已如前述，其為毒品危害防制條例第2 條
    第1 款所定之第一級毒品，被告雖已將毒品交予莊世傑，仍
    應依毒品危害防制條例第18條第1 項規定諭知沒收銷燬（至
    於鑑驗耗損之毒品部分，因已滅失，則毋庸再予宣告沒收銷
    燬之）。至該毒品之包裝袋及多拉A 夢藍色包裝硬紙部分，
    因已交付售予莊世傑，屬莊世傑所有，自無從依同條例第19
    條第1 項規定，宣告沒收之，是檢察官聲請沒收該包裝硬紙
    部分，容有誤會。至被告身上扣得之海洛因2 小包，甲基安
    非他命1 小包，係為被告供自己施用之用，與本案並無關連
    ，且經另案沒收銷燬，是無庸為沒收之諭知。VK廠牌行動電
    話壹具，為被告所有且為其與莊世傑聯繫販賣毒品所用之物
    ，業經被告自承在卷，應依毒品危害防制條例第19條第1 項
    之規定，宣告沒收之；至扣案之1,000 元現金，係為被告販
    賣毒品海洛因所得，應依同條例第19條第1 項後段之規定沒
    收之。另行動電話門號SIM 卡係使用者向電信業者申請租用
    而僅取得其使用權，並非申請使用者所有（最高法院92年度
    台上字第6836號判決意旨參照），故本件扣案門號00000000
    00號行動電話SIM 卡1 張即不予沒收。又扣案之NOKIA 廠牌
    行動電話1 具（含SIM 卡），為證人莊世傑所有之物，又非
    違禁物，自不得予以沒收。此外，扣案之糖粉2包 、夾鏈袋
    4 個、塑膠鏟管1 支、錫箔紙12張、包裝用硬紙3 個部分，
    被告均供陳為其自己施用毒品所用，又乏證據證明其係被告
    販賣第一級毒品所用之物，均不宣告沒收之。
據上論斷，應依刑事訴訟法第369 條第1 項前段、第364 條、第
299 條第1 項前段、毒品危害防制條例第4 條第1 項、第18條第
1 項前段、第19條第1 項，刑法第11條、第59條、第47條第1 項
、第37條第2 項，判決如主文。
本案經檢察官劉玲興到庭執行職務。
中    華    民    國    97    年    3     月    18    日
                  刑事第二庭  審判長法  官  林正雄
                                    法  官  黃壽燕
                                    法  官  陳啟造
以上正本證明與原本無異。
如不服本判決應於收受本判決後10日內向本院提出上訴書狀，其
未敘述上訴理由者，並得於提起上訴後10日內向本院補提理由書
狀（均須按他造當事人之人數附繕本）「切勿逕送上級法院」。
中    華    民    國    97    年    3     月    18    日
                                    書記官  彭筱瑗
附錄本判決論罪科刑法條：
毒品危害防制條例第4條第1項
製造、運輸、販賣第一級毒品者，處死刑或無期徒刑；處無期徒
刑者，得併科新臺幣 1 千萬元以下罰金。


司法院資訊處製作；財團法人民間司法改革基金會備份。
